臺灣台中地方法院民事判決　九十一年度重訴字第一五號
　　原　　　告　　交通銀行股份有限公司
　　法定代理人　　甲○○
　　訴訟代理人　　丙○○
　　　　　　　　　丁○○
　　被　　　告　　乙○○
右當事人間請求清償借款事件，本院判決如左：
    主      文
被告應給付原告新台幣貳仟肆佰伍拾萬貳仟貳佰玖拾貳元、如附表一所示之利息、違
約金及如附表二所示之違約金。
訴訟費用由被告負擔。
    事      實
甲、原告方面：
  一、聲明：如主文所示。
  二、陳述：緣訴外人啟源公司於民國八十八年十一月廿五日邀同被告乙○○及訴外
      人詹益昇為連帶保證人，向原告借款如附表一所示之本金二千三百二十萬元，
      訂有短期擔保授信合約（編號一一五○二號）約定清償期為八十九年九月十六
      日，並按原告基本放款利率減百分之○．二五機動計息，若遲延還本或逾期付
      息時，本金部分，逾期在六個月以內者按上開利率百分之十；逾期超過六個月
      以上者，超過部分按上開利率百分之二十加計違約金；利息部分，逾期在六個
      月以內者按上開利率加計百分之十，逾期超過六個月以上者，超過部分按上開
      利率加計百分之二十，計付違約金。債務人啟源公司嗣自八十九年七月一日起
      ，即未依約繳納約定之利息，而僅繳付部分利息，且屆本金還款期限，亦未清
      償，迄今合計積欠原告如附表一所示本金、利息及違約金，如附表二所示利息
      及違約金。迭經催討無效，爰本於消費借貸及連帶保證之法律關係，請求被告
      乙○○應與債務人啟源公司及訴外人詹益昇負連帶清償責任。
  三、證據：提出短期擔保授信合約一份、存證信函一份、撥款申請書三份、明細分
      類帳十五份、放款利率查詢表一份及交通銀行員林分行八十九年一月三十一日
      第八九三三五０００二九號函一份（均為影本）為證。
乙、被告方面：
  一、聲明：原告之訴駁回。
  二、陳述：被告乙○○固曾擔任訴外人啟源公司向原告借款之連帶保證人，且對原
      告所稱訴外人啟源公司自八十九年七月一日起，即未依約繳納約定之利息，迄
      今合計積欠原告如附表一所示本金、利息及違約金，如附表二所示利息及違約
      金等情，並不爭執，惟被告乙○○係因原任啟源公司之法定代理人之故，始擔
      任啟源公司之連帶保證人，被告乙○○因自八十九年一月二十日起即未再擔任
      啟源公司之法定代理人，連帶保證責任應因解職而消滅，原告所為請求，自非
      有據。
    理      由
一、程序方面：按當事人得以合意定第一審管轄法院。又被告不抗辯法院無管轄權，
    而為本案之言詞辯論者，以其法院為有管轄權之法院。民事訴訟法第二十四條第
    一項前段、第二十五條，分別定有明文。查本件依兩造所訂立之「短期擔保授信
    合約」第七條前段約定：「本合約涉訟時，簽約各方同意以甲方（即原告）代理
    人營業處所在地之法院為第一審管轄法院」。本事件原告代理人（員林分行）之
    所在地為彰化縣，原應以台灣彰化地方法院為第一審管轄法院，然被告乙○○於
    本院九十一年一月十四日言詞辯論期日，不抗辯本院無管轄權，而為本案之言詞
    辯論，依上開民事訴訟法第二十五條規定，本院自有管轄權，合先敘明。
二、原告起訴主張：訴外人啟源公司於民國八十八年十一月廿五日邀同被告乙○○及
    訴外人詹益昇為連帶保證人，向原告借款新台幣二千三百二十萬元，訂有短期擔
    保授信合約（編號一一五○二號）約定借款期限一年，並約定按原告基本放款利
    率減百分之○．二五機動計息，若遲延還本或逾期付息時，本金部分逾期在六個
    月以內者按上開利率百分之十，逾期超過六個月以上者，超過部分按上開利率百
    分之二十加計違約金；利息部分逾期在六個月以內者按上開利率加計百分之十，
    逾期超過六個月以上者，超過部分按上開利率加計百分之二十，計付違約金。借
    款人啟源公司自八十九年七月一日起，即未依約繳納約定利息，而僅繳付部分利
    息，且屆本金還款期限，亦未清償，迄今合計積欠原告如附表所示本金、利息及
    違約金等情，業據其提出短期擔保授信合約一份、撥款申請書三份、明細分類帳
    十五份及放款利率查詢表一份為證。被告對於原告此部分所主張之事實及計算方
    式，並不爭執，原告上開主張，信屬實在。
三、被告乙○○雖另以：伊原擔任啟源公司之法定代理人，始擔任啟源公司向原告借
    款之連帶保證人，惟伊自八十九年一月二十日起，即未續任啟源公司法定代理人
    職務，伊之連帶保證責任應因解職而消滅等語置辯。經查，被告乙○○固曾於八
    十九年一月廿一、廿六日發函原告表示啟源公司法定代理人業已變更，應由啟源
    公司新任法定代理人擔任連帶保證人，其不願續任連帶保證人等情。惟查，依兩
    造間所訂立之「短期擔保授信合約」第廿九條約定內容觀之，上開短期擔保授信
    合約之連帶保證人變更，應先經甲方（即原告）同意，且在換保手續未經辦妥並
    徵得其他未經更換之原連帶保證人同意前，原連帶保證人仍應負完全責任。本件
    債務人啟源公司之新任法定代理人陳君州與原告間之連帶保證人變更換保手續並
    未辦妥，原告尚未同意解除被告乙○○之連帶保證責任一節，有原告所提出該公
    司員林分行八十九年一月三十一日（89）交員發字第八九三三五○○○二九號函
    影本一份在卷可稽，則依上開約定，被告乙○○之連帶保證責任自未消滅，上開
    抗辯，尚非有據。
四、從而，原告依連帶保證契約，請求被告乙○○應給付原告新台幣貳仟佰貳拾萬
    元及如附表一所示之利息、違約金；另應給付原告新台幣壹佰拾萬貳仟貳佰玖
    拾貳元及如附表二所示之違約金，為有理由，均應准許。
五、據上論結，本件原告之訴為有理由，依民事訴訟法第七十八條，判決如主文。
中　　　華　　　民　　　國　　九十一　　年　　　一　　　月　　三十一　　日
                                  臺灣臺中地方法院民事第三庭
~B法　官　林宗成
右為正本係照原本作成
如不服本判決，應於判決送達後二十日內，向本院提出上訴狀。
中　　　華　　　民　　　國　　九十一　　年　　　一　　　月　　三十一　　日
~B書記官
~F0
 附  表  一：
┌──┬──────────────┬───────────────┬───────────────────┐
│編號│　本  金  金　額（新台幣）  │利　息　計　算　期　間  利  率│ 違　約　金　計　算　期　間、利　率　 │
├──┼──────────────┼───────────────┼───────────────────┤
│一  │貳仟佰貳拾萬元　　        │自九十年七月一日起至清償日止，│自八十九年九月十六日起至清償日止，逾期│
│　　│　　　　　　　　　　　　　　│按週年利率百分之八．六四計算利│在六個月以內者，按上開利率百分之十；逾│
│　　│　　　　　　　　　　　　　　│息。　　　　　　　　　　　　　│期超過六個月部分，其超過部分，按上開利│
│　　│　　　　　　　　　　　　　　│　　　　　　　　　　　　　　　│率百分之二十加計違約金。              │
└──┴──────────────┴───────────────┴───────────────────┘
~F0
 附  表  二：
┌──┬──────────────┬───────────────────┐
│編號│　利  息  金　額（新台幣）  │違　約　金　計　算　期　間、利　率　　│
├──┼──────────────┼───────────────────┤
│一　│壹拾壹萬零貳佰肆拾肆元      │自八十九年八月二日起至清償日止，逾期在│
│　　│　　　　　　　　　　　　　　│六個月以內者，按週年利率百分之九．五○│
│　　│　　　　　　　　　　　　　　│四；逾期超過六個月部分，其超過部分，按│
│　　│　　　　　　　　　　　　　　│週年利率百分之一○．三六八加計違約金。│
├──┼──────────────┼───────────────────┤
│二　│壹拾壹萬貳仟零貳拾元        │自八十九年九月二日起至清償日止，逾期在│
│　　│　　　　　　　　　　　　　　│六個月以內者，按週年利率百分之九．五○│
│　　│　　　　　　　　　　　　　　│四；逾期超過六個月部分，其超過部分，按│
│　　│　　　　　　　　　　　　　　│週年利率百分之一○．三六八加計違約金。│
├──┼──────────────┼───────────────────┤
│三　│壹拾萬柒仟伍佰零捌元        │自八十九年十月二日起至清償日止，逾期在│
│　　│　　　　　　　　　　　　　　│六個月以內者，按週年利率百分之九．五○│
│　　│　　　　　　　　　　　　　　│四；逾期超過六個月部分，其超過部分，按│
│　　│　　　　　　　　　　　　　　│週年利率百分之一○．三六八加計違約金。│
├──┼──────────────┼───────────────────┤
│四　│壹拾壹萬零玖佰拾肆元      │自八十九年十一月二日起至清償日止，逾期│
│　　│　　　　　　　　　　　　　　│在六個月以內者，按週年利率百分之九．五│
│　　│　　　　　　　　　　　　　　│○四；逾期超過六個月部分，其超過部分，│
│　　│　　　　　　　　　　　　　　│按週年利率百分之一○．三六八加計違約金│
│　　│　　　　　　　　　　　　　　│。                                    │
├──┼──────────────┼───────────────────┤
│五　│壹拾萬柒仟佰伍拾陸元      │自八十九年十二月二日起至清償日止，逾期│
│　　│　　　　　　　　　　　　　　│在六個月以內者，按週年利率百分之九．五│
│　　│　　　　　　　　　　　　　　│○四；逾期超過六個月部分，其超過部分，│
│　　│　　　　　　　　　　　　　　│按週年利率百分之一○．三六八加計違約金│
│　　│　　　　　　　　　　　　　　│。                                    │
├──┼──────────────┼───────────────────┤
│六　│壹拾壹萬零玖佰拾肆元      │自九十年一月二日起至清償日止，逾期在六│
│　　│　　　　　　　　　　　　　　│個月以內者，按週年利率百分之九．五○四│
│　　│　　　　　　　　　　　　　　│；逾期超過六個月部分，其超過部分，按週│
│　　│　　　　　　　　　　　　　　│年利率百分之一○．三六八加計違約金。  │
├──┼──────────────┼───────────────────┤
│七　│壹拾壹萬零玖佰拾肆元      │自九十年二月二日起至清償日止，逾期在六│
│　　│　　　　　　　　　　　　　　│個月以內者，按週年利率百分之九．五○四│
│　　│　　　　　　　　　　　　　　│；逾期超過六個月部分，其超過部分，按週│
│　　│　　　　　　　　　　　　　　│年利率百分之一○．三六八加計違約金。  │
├──┼──────────────┼───────────────────┤
│八　│壹拾萬零肆拾伍元            │自九十年三月二日起至清償日止，逾期在六│
│　　│　　　　　　　　　　　　　　│個月以內者，按週年利率百分之九．五○四│
│　　│　　　　　　　　　　　　　　│；逾期超過六個月部分，其超過部分，按週│
│　　│　　　　　　　　　　　　　　│年利率百分之一○．三六八加計違約金。  │
├──┼──────────────┼───────────────────┤
│九　│壹拾壹萬零肆佰肆拾伍元      │自九十年四月二日起至清償日止，逾期在六│
│　　│　　　　　　　　　　　　　　│個月以內者，按週年利率百分之九．五○四│
│　　│　　　　　　　　　　　　　　│；逾期超過六個月部分，其超過部分，按週│
│　　│　　　　　　　　　　　　　　│年利率百分之一○．三六八加計違約金。  │
├──┼──────────────┼───────────────────┤
│十　│壹拾萬陸仟肆佰壹拾陸元      │自九十年五月二日起至清償日止，逾期在六│
│　　│　　　　　　　　　　　　　　│個月以內者，按週年利率百分之九．五○四│
│　　│　　　　　　　　　　　　　　│；逾期超過六個月部分，其超過部分，按週│
│　　│　　　　　　　　　　　　　　│年利率百分之一○．三六八加計違約金。  │
├──┼──────────────┼───────────────────┤
│十一│壹拾萬玖仟佰柒拾壹元      │自九十年六月二日起至清償日止，逾期在六│
│　　│　　　　　　　　　　　　　　│個月以內者，按週年利率百分之九．五○四│
│　　│　　　　　　　　　　　　　　│；逾期超過六個月部分，其超過部分，按週│
│　　│　　　　　　　　　　　　　　│年利率百分之一○．三六八加計違約金。  │
├──┼──────────────┼───────────────────┤
│十二│壹拾萬陸仟零捌拾伍元        │自九十年七月二日起至清償日止，逾期在六│
│　　│　　　　　　　　　　　　　　│個月以內者，按週年利率百分之九．五○四│
│　　│　　　　　　　　　　　　　　│；逾期超過六個月部分，其超過部分，按週│
│　　│　　　　　　　　　　　　　　│年利率百分之一○．三六八加計違約金。  │
├──┼──────────────┼───────────────────┤
│合計│壹佰拾萬貳仟貳佰玖拾貳元  │                                      │
│　　│　　　　　　　　　　　　　　│                                      │
└──┴──────────────┴───────────────────┘
